臺灣高等法院臺中分院刑事判決
111年度上易字第177號

上  訴  人  臺灣南投地方檢察署檢察官 
被      告  林寬裕
上列上訴人因被告毀棄損壞案件，不服臺灣南投地方法院110年
度易字第85號中華民國110年12月16日第一審判決（起訴案號：
臺灣南投地方檢察署109年度偵字第3235號），提起上訴，本院
判決如下：
    主  文
上訴駁回。
    理  由
一、公訴意旨略以：被告林寬裕(下稱被告)與其胞弟即告訴人即
    證人（下稱告訴人）林○○因故發生爭執，被告竟基於毀損之
    犯意，於民國109年6月7日7時30分許，在告訴人位在南投縣
    ○○鎮○○路000○00○00號之住處前，徒手拔下告訴人所有而停
    放在該處之車牌號碼0000-00號自用小客貨車之輪胎氣嘴2個
    ，致上開車輛之輪胎消氣後無法灌氣而不堪使用。因認被告
    涉犯刑法第354條之毀損罪嫌。
二、按犯罪事實應依證據認定之，無證據不得認定犯罪事實；不
    能證明被告犯罪或其行為不罰者，應諭知無罪之判決，刑事
    訴訟法第154條第2項、第301條第1項分別定有明文。次按事
    實之認定，應憑證據，如未能發現相當證據，或證據不足以
    證明，自不能以推測或擬制之方法，以為裁判基礎。而認定
    不利於被告之事實，須依積極證據，茍積極證據之本身存有
    瑕疵而不足為不利於被告事實之認定，即應為有利於被告之
    認定，更不必有何有利之證據，而此用以證明犯罪事實之證
    據，須於通常一般人均不至於有所懷疑，而得確信其為真實
    之程度者，始得據以為有罪之認定，倘其證明尚未達到此一
    程度，而有合理性之懷疑存在時，致使無從為有罪之確信時
    ，即應為無罪之判決（最高法院82年度台上字第163號、最
    高法院76年度台上字第4986號等判決意旨參照）。另按犯罪
    事實之認定，係據以確定具體的刑罰權之基礎，自須經嚴格
    之證明，故其所憑之證據不僅應具有證據能力，且須經合法
    之調查程序，否則即不得作為有罪認定之依據。倘法院審理
    之結果，認為不能證明被告犯罪，而為無罪之諭知，即無前
    揭第154條第2項所謂「應依證據認定」之犯罪事實之存在。
    因此，同法第308條前段規定，無罪之判決書只須記載主文
    及理由。而其理由之論敘，僅須與卷存證據資料相符，且與
    經驗法則、論理法則無違即可，所使用之證據亦不以具有證
    據能力者為限，即使不具證據能力之傳聞證據，亦非不得資
    為彈劾證據使用。故無罪之判決書，就傳聞證據是否例外具
    有證據能力，本無須於理由內論敘說明（最高法院100年度
    台上字第2980號判決意旨參照）。
三、公訴意旨認被告涉有毀損罪嫌，係以被告於警詢及偵查中之
    供述、告訴人於警詢及偵訊時之證述、證人李坤耀於警詢之
    證述、車輛詳細資料報表、免用統一發票收據、統一發票（
    二聯式）、臺灣南投地方檢察署辦案公務電話紀錄表、現場
    照片及扣案之汽車氣門芯等證據為其論據。
四、訊據被告固坦承於109年6月7日7時30分許，在告訴人上開住
    所前，徒手拔下告訴人所有上開自用小客貨車之氣門芯2個
    ，致該車前方兩側輪胎消氣等情（見原審卷第219至220頁）
    ，惟否認有毀棄損壞之犯行，辯稱：告訴人離開後，我才去
    把氣門芯卸下來漏氣，我沒有毀損；我當時拔下後把氣門芯
    放在旁邊沒有拿走，我提出的證物，是我去告訴人放車的地
    上撿的，我去撿的時候，告訴人的車子已經開走，不在那裡
    ；這個根本不造成車子不堪使用等語（見偵卷第18頁、原審
    卷第220頁）。經查：
　㈠被告於109年6月7日7時30分許，在告訴人上開住所前，徒手
    拔下告訴人所有上開自用小客貨車之氣門芯2個，致該車前
    方兩側輪胎消氣等情，業據被告於偵查、原審及本院審理時
    坦認不諱（見偵卷第18頁、原審卷第219至220頁、本院卷第
    88頁），核與告訴人及證人李坤耀於警詢、偵訊及原審審理
    時證述大致相符（警卷第4至6頁、9至12頁、第81至83頁、
    原審卷第200至203頁、第206至212頁），並有現場照片、車
    輛詳細資料報表（車牌號碼0000-00號自小客貨車）、相片
    影像資料查詢結果（告訴人指認）、免用統一發票收據、臺
    灣南投地方檢察署收受贓證物品清單及扣案物照片各1份（
    見警卷第7至12頁、第14頁、偵卷第13頁、第20至21頁）在
    卷可稽，是此部分事實應堪認定。
　㈡又告訴人於原審審理時證稱：我的車子輪胎被人把「雞腸子
    」（即氣門芯）抽起來，「雞腸子」的正確用語我不知道等
    一下要問證人李坤耀，抽起來以後，前兩個輪胎沒有氣；我
    現場沒看到誰把我車子的「雞腸子」拿走等語（見原審卷第
    200頁）、證人李坤耀證稱：我去林○○家裡幫車牌號碼0000-
    00自用小客貨車打氣，裡面的「雞腸子」被拔走了，我沒看
    到是誰把「雞腸子」拔走等語（見原審卷第207頁），均核
    與被告上開所辯大致相符，是被告於上開時、地拔起告訴人
    所有上開自用小客貨車前方兩側輪胎之氣門芯後，是否隨即
    將該氣門芯帶走，並非無疑。是依罪疑惟輕之證據法則，應
    為被告有利之認定，認被告於上開時、地，僅拔起告訴人上
    開小客貨車前方兩側輪胎之氣門芯而未帶走。
　㈢再按刑法第354條之毀損罪，以使所毀損之物失其全部或一部
    之效用為構成要件，所謂「毀棄」即毀壞滅棄，使物之本體
    全部喪失其效用者；稱「損壞」即損傷破壞，致使物之本體
    喪失其效用者；稱「致令不堪用」係指除毀棄損壞物之本體
    外，以其他不損及原物形式之方法，使物之一部或全部喪失
    其效用者而言（最高法院47年年台非字第34號判決意旨參照
    ）。倘物之本體或者物之主要效用並未因行為人之行為有所
    喪失，縱有造成他人之物使用上之一時不便者，其行為或有
    民事上之侵權行為責任，然並不該當刑事上之毀損罪，而有
    令負刑事責任之必要，要屬當然。被告雖於上開時、地，將
    告訴人所有上開小客貨車前方兩側輪胎之氣門芯拔起，惟並
    未毀棄或損壞該車前方兩側之輪胎。又證人李坤耀於原審審
    理時證稱：汽車輪胎被拔走扣案物即「雞腸子」再裝回去，
    輪胎再打氣還可以使用；隔幾天或是馬上裝回去不會有影響
    ，除非他直接開出去，撞到輪胎內框就要換輪胎；如果沒有
    開動汽車，長期停放，輪胎也不會損壞掉等語（見原審卷第
    211至212頁）。復觀卷附現場照片，僅見告訴人所有上開自
    用小客貨車前方兩側輪胎因被告拔起氣門芯而外觀呈現消氣
    狀態，而未見其他毀損之狀況，可見上開輪胎並未因被告拔
    起氣門芯之行為而生不可回復之變形，或致其物之效用喪失
    甚明，是被告所為與刑法第354條毀損罪之犯罪構成要件未
    合，自不能遽以該罪相繩。至於被告聲請傳喚證人林冬勝乙
    節，然依其所陳之待證事實，與本案犯罪成立與否並無直接
    關連，且本案事證已臻明確，故此部分之聲請無調查必要，
    附此敘明。
五、綜上所述，原審認依檢察官所提之證據，尚不足以確信被告
    有被訴毀損之犯行，揆諸前揭說明，本於無罪推定、「罪證
    有疑，利於被告」之原則，認為不能證明被告犯罪，而諭知
    被告無罪之判決，經核認事用法，並無不合，應予維持。
六、檢察官上訴意旨略以：被告拔取輪胎氣門芯致輪胎消氣凹陷
    ，車輛外形已發生重大變化，喪失得以代步行駛之效用，須
    透過證人李坤耀之修復行為，始能使本案車輛輪胎回復原先
    效能，足認被告所為已毀損本案車輛輪胎無訛等語。惟查，
    本案告訴人所有上開自用小客貨車前方兩側輪胎，雖因被告
    拔起氣門芯之行為，致輪胎消氣凹陷，然重新裝上氣門芯打
    氣後，即可恢復使用，未生不可回復之變形，或致其物之效
    用喪失，核與刑法第354條毀損罪之構成要件未合，業經論
    述如前，檢察官上訴意旨仍執前詞指摘原判決不當，為無理
    由，應予駁回。
據上論結，應依刑事訴訟法第368條，判決如主文。　　　　
本案經檢察官黃淑美提起公訴及上訴，檢察官林綉惠到庭執行職
務。
中　　華　　民　　國　　111 　年　　4 　　月　　14　　日
            刑事第九庭      審判長法　官　紀  文  勝
                                  法　官  賴  妙  雲
                                  法　官  紀  佳  良   
以上正本證明與原本無異。
不得上訴。 
                                  書記官  陳  俞  豪 

中　　華　　民　　國　　111 　年　　4 　　月　　14　　日